最高法院刑事判決　　　　　　一○○年度台上字第五六二一號
上　訴　人　曾安邦
上列上訴人因違反毒品危害防制條例案件，不服台灣高等法院高
雄分院中華民國一００年四月二十七日第二審更審判決〔一００
年度上更(一)字第一號，起訴案號：台灣高雄地方法院檢察署九十
七年度偵字第一一六一二、一九一九九（原判決正本漏植）號〕
，提起上訴，本院判決如下：
    主  文
上訴駁回。
    理  由
按刑事訴訟法第三百七十七條規定：上訴於第三審法院，非以判
決違背法令為理由不得為之；是提起第三審上訴，應以原判決違
背法令為理由，係屬法定要件；如果上訴理由書狀並未依據卷內
訴訟資料具體指摘原判決不適用何種法則或如何適用不當，或所
指摘原判決違法情事顯與法律規定得為第三審上訴理由之違法情
形不相適合時，均應認其上訴為違背法律上之程式，予以駁回。
本件原判決撤銷第一審關於上訴人曾安邦部分之科刑判決，改判
仍論處上訴人共同販賣第一級毒品罪刑（累犯；處有期徒刑十九
年，褫奪公權八年，並為相關沒收之宣告），已詳述其調查證據
之結果及證據取捨並認定事實之理由；所為論斷，均有卷存證據
資料可資覆按。從形式上觀察，原判決關於上訴人部分並無違背
法令之情形。上訴人之上訴意旨略稱：(一)上訴人及其辯護人於原
審審判程序時，已知葉東波於警詢時之供述係傳聞證據，仍同意
作為證據；則該項供述證據既無違法取證之不當情形，自得採為
證據。原判決認該項有利於上訴人之供述證據無證據能力，有適
用法則不當之違誤。(二)原判決於事實欄僅記載：葉東波與綽號「
阿忠」者檢視欲交易之海洛因樣本後，認品質符合下游買家需求
等情；並未認定上訴人參與檢視海洛因。但原判決理由欄卻謂：
上訴人「於馬家麟等人交付海洛因之際，率先取之觀看以檢驗品
質」，且「遭查獲前，收受胡根林取來之海洛因，並表示試試看
就知道是否是海洛因」云云，顯與事實欄之記載矛盾。(三)卷內之
通訊監察譯文內容，並無上訴人與葉東波、綽號「阿忠」者之通
話紀錄。原判決依憑相關通訊監察譯文內容，認定上訴人於查獲
前一週，經綽號「阿忠」者之介紹與葉東波認識，目的在一同進
行購買海洛因事宜云云，顯與卷內證據資料不符。(四)葉東波於第
一審審判期日翻異前詞，改為不利於上訴人之證述，係因彼曾透
過律師轉達，希望上訴人幫忙籌措交保金，但為上訴人拒絕，故
彼懷恨在心，於交保後之第一審審理期日前主動遞狀要求翻供。
而彼雖證稱：被查獲時，車上有彼使用之檢驗毒品純度及真假之
工具也被查扣云云；然本件並未查扣彼所稱之驗毒工具，即可知
彼所證與事實不符，不足採信。又上訴人若係葉東波所稱之毒品
買家及金主，則祇須命葉東波攜帶驗毒工具北上並將毒品帶回高
雄即足，何須親自北上交易？益見原判決之認定事實有違經驗法
則。(五)原審以推測方式論稱：「參以馬家麟、胡根林均於移審中
供稱民國九十七年七月二十三日移審當日，伊等二人與葉東波、
上訴人均在同一囚車上，其（指葉東波、上訴人）供詞確有彼此
勾串之可能」云云，未依職權傳訊當日囚車之戒護人員，調查葉
東波與上訴人是否有串供之可能，有依法應於審判期日調查之證
據未予調查之違誤。(六)原判決雖謂：上訴人若不知情，則於見到
毒品時，應有緊張焦慮之反應云云。然未明辨，若上訴人與葉東
波同夥購買毒品，何以上訴人見到毒品時，會有要求下車之行為
？此舉係因該毒品非關上訴人之事，上訴人不想牽連其中、惹禍
上身，才要求下車。乃原判決不採上訴人該項有利之辯解，採證
有違經驗法則等語。
惟查：被告以外之人於司法警察（官）調查中所為之陳述，係屬
傳聞證據；其與審判中之陳述不符時，必於司法警察（官）調查
中之陳述具有較可信之特別情況，且為證明犯罪事實存否所必要
者，始得作為證據，刑事訴訟法第一百五十九條之二第一項定有
明文。至不符該項之規定，而經當事人於審判程序同意作為證據
，或知情而未於言詞辯論終結前聲明異議者，依同法第一百五十
九條之五規定，法院固得審酌該傳聞證據作成時之情況，認為適
當者，承認其證據能力；然法院如認該傳聞證據欠缺適當性時（
例如：證明力明顯過低或該證據係違法取得），仍可斟酌不採為
證據。原判決對證人葉東波於警詢時所為與彼在第一審不符之陳
述，已敘明該警詢時之陳述如何與客觀事實不符，並無較為可信
之情形，認不具證據能力之理由（見原判決正本第五至七頁理由
欄壹之一）；核與上開規定並無不合。上訴意旨(一)徒執上訴人之
主觀意見，指摘原判決關於證據能力之認定不當，自非上訴第三
審之適法理由。又原判決已綜合卷內所有證據資料及調查證據之
結果，於理由欄詳敘認定上訴人有原判決事實欄所載，於九十七
年四月十七日，與葉東波（業經原判決判處罪刑確定）、綽號「
阿忠」之成年男子共同基於意圖牟利而販賣第一級毒品海洛因之
犯意聯絡及行為分擔，自綽號「阿林仔」之成年男子、馬家麟（
另經第一審法院通緝在案）、胡根林（業經原判決判處罪刑確定
）、「陳震千」及綽號「阿平」之成年男子處，以每包新台幣（
下同）一百二十五萬元之價格，販入海洛因二包犯行之理由。對
於上訴人否認犯罪所持各項辯解之詞，包括：伊於被查獲當天，
係北上找朋友陳萬發遊玩及伊發現胡根林所取來之物係海洛因時
，即表示要下車各云云，認如何與事實不符而均無足採等情，詳
加指駁。並就證人葉東波於偵、審中之歷次證述內容有未盡一致
部分，說明其間究應如何取捨；以及證人陳萬發、李政男（原判
決正本第二七、二八頁均誤繕為「李正男」）之證詞暨陳萬發與
上訴人間之雙向通聯紀錄，如何均不足憑為有利上訴人認定之論
斷理由（見原判決正本第二三至二九頁理由欄貳之三）。經核原
判決之採證認事並無違反經驗法則、論理法則，亦無任意推定犯
罪事實、違背證據法則、判決理由不備、理由矛盾或不適用法則
、適用法則不當之違誤。而證據之證明力係由法院本於確信自由
判斷，被告之供述、證人之證言縱令先後未盡相符，但事實審法
院本於審理所得之心證，就各該供述、證言一部分認為確實可信
予以採取，原非法所不許。又依原判決確認之事實，葉東波與綽
號「阿忠」者係於九十七年四月十六日北上，將海洛因樣品帶回
高雄檢視；至翌（十七）日，上訴人與葉東波隨同馬家麟、胡根
林前往胡根林住處，取得裝有二包海洛因之紙袋後，上訴人即檢
視該海洛因品質；之後，始為警查獲（見原判決正本第四至五頁
）。則原判決理由欄說明：上訴人「於馬家麟等人交付海洛因之
際，率先取之觀看以檢驗品質」、「遭查獲前，收受胡根林取來
之海洛因，並表示試試看就知道是否是海洛因」等情（見原判決
正本第一九、二二頁理由欄貳之二(七)(八)），並無與事實欄之記載
矛盾之違誤。上訴意旨(二)至(四)、(六)所指各節，無非就原審採證認
事職權之適法行使及原判決已明白論斷之事項，重為事實上之爭
執，俱非適法之第三審上訴理由。再原判決已敘明上訴人與葉東
波於第一審之移審訊問時，同稱：葉東波曾向上訴人借款三千五
百元，被查獲當天，上訴人係為向葉東波索討該筆借款云云，如
何認係勾串之詞之理由（見原判決正本第二四至二五頁理由欄貳
之三(一)）。且依卷內資料，上訴人及其辯護人在原審審判期日，
經審判長詢以「尚有何證據請求調查？」時，均答稱：「沒有」
（見原審卷第一三七頁背面至第一三八頁）。原審認此部分之事
證已明，未再另為無益之調查，尤難認有調查職責未盡之違法。
上訴意旨(五)及其他上訴意旨，顯未依據卷內訴訟資料指摘原判決
關於上訴人部分有何具體違背法令之情形，核與法律規定得為第
三審上訴理由之違法情形不相適合。應認上訴人之上訴為違背法
律上之程式，予以駁回。
據上論結，應依刑事訴訟法第三百九十五條前段，判決如主文。
中    華    民    國  一○○  年    十    月  十二    日
                      最高法院刑事第三庭
                          審判長法官  林  永  茂  
                                法官  蘇  振  堂  
                                法官  林  秀  夫  
                                法官  林  立  華  
                                法官  蔡  國  在  
本件正本證明與原本無異
                                      書  記  官  
中    華    民    國  一○○  年    十    月   十四   日
                                                     m